【裁判字號】    92,訴,242
【裁判日期】    920711
【裁判案由】    違反槍砲彈藥刀械管制條例
【裁判全文】
臺灣士林地方法院刑事判決                          九十二年度訴字第二四二號
    公  訴  人  臺灣士林地方法院檢察署檢察官
    被      告  乙○○
    選任辯護人  魏憶龍律師
右列被告因違反槍砲彈藥刀械管制條例案件，經檢察官提起公訴（九十二年度偵字第
一０三七號），本院判決如左：
    主  文
乙○○未經許可寄藏手槍，處有期徒刑陸年，併科罰金新台幣貳拾萬元，罰金如易服
勞役，以罰金總額與陸個月之日數比例折算，扣案之具有殺傷力之德國ＳＩＧ  ＳＡ
ＵＥＲ廠製Ｐ２２６型口徑９ｍｍ制式半自動手槍壹支（含彈匣壹個，槍枝管制編號
0000000000）、口徑９ｍｍ（９×１９ｍｍ）制式子彈肆拾柒顆、口徑０
‧四五吋制式子彈肆顆及擦槍工具壹組均沒收；又未經許可持有可發射子彈具有殺傷
力之玩具手槍，處有期徒刑壹年陸月，併科罰金新台幣拾萬元，罰金如易服勞役，以
銀元佰元即新台幣玖佰元折算壹日，扣案之可發射子彈具有殺傷力之仿ＣＯＬＴ廠
半自動手槍製造之玩具手槍壹支（含彈匣壹個，槍枝管制編號0000000000
）、土造子彈壹顆及複進彈簧肆支均沒收，應執行有期徒刑柒年貳月，併科罰金新台
幣貳拾伍萬元，罰金如易服勞役，以罰金總額與陸個月之日數比例折算，扣案之具有
殺傷力之德國ＳＩＧ  ＳＡＵＥＲ廠製Ｐ２２６型口徑９ｍｍ制式半自動手槍壹支（
含彈匣壹個，槍枝管制編號0000000000）、口徑９ｍｍ（９×１９ｍｍ）
制式子彈肆拾柒顆、口徑０‧四五吋制式子彈肆顆、擦槍工具壹組、可發射子彈具有
殺傷力之仿ＣＯＬＴ廠半自動手槍製造之玩具手槍壹支（含彈匣壹個，槍枝管制編號
0000000000）、土造子彈壹顆及複進彈簧肆支均沒收。
    事  實
一、乙○○於民國八十五、八十六年間某日，受確實姓名年籍不詳名為「蘇添財」之
    成年男子所託，未經許可代為寄藏具有殺傷力之德國ＳＩＧ  ＳＡＵＥＲ廠製Ｐ
    ２２６型口徑９ｍｍ制式半自動手槍一支（含彈匣一個，槍枝管制編號0000
    000000）、口徑９ｍｍ（９×１９ｍｍ）制式子彈五十顆、口徑０‧四五
    吋制式子彈四顆等物，並將該手槍及子彈藏放於台北市○○區○○街二五七巷二
    弄六號二樓其住處。又於八十八、八十九年間某日，自台北市士林區「金雞廣場
    」買得具有殺傷力之土造子彈二顆，以及可發射子彈具有殺傷力之仿ＣＯＬＴ廠
    半自動手槍製造之玩具手槍一支（含彈匣一個，槍枝管制編號00000000
    00），未經許可置於其前開處所而持有之。嗣於九十二年一月十六日晚間八時
    二十分許，為警在上址查獲，並當場扣得上揭槍枝及子彈，及其所有供擦拭上開
    槍枝用之擦槍工具一組及供持有替換可發射子彈具有殺傷力之仿ＣＯＬＴ廠半自
    動手槍製造之玩具手槍預備用之複進彈簧四支。
二、案經台北市政府警察局中山分局報請台灣士林地方法院檢察署檢察官偵查起訴。
    理  由
一、訊據被告乙○○固不否認於右揭時、地受確實姓名年籍不詳名為「蘇添財」之成
    年男子所託，代為寄藏保管物品一包，及持有右揭仿ＣＯＬＴ廠半自動手槍製造
    之玩具手槍一支及土造子彈二顆之事不諱，惟否認有何違反槍砲彈藥刀械管制條
    例之犯行，辯稱：伊受託寄藏之該包物品是用一個塑膠袋包裝，裡面的東西尚用
    毛巾覆蓋，伊並沒有把袋子打開，故不知道該包物品內有槍彈；又前開玩具手槍
    及土造子彈係伊所購得作為從事生存遊戲用，伊以為僅是玩具槍及模型彈，不知
    具有殺傷力云云。惟查：
（一）就未經許可寄藏具有殺傷力之德國ＳＩＧ  ＳＡＵＥＲ廠製Ｐ２２６型口徑９
      ｍｍ制式半自動手槍一支、口徑９ｍｍ制式子彈五十顆及口徑０‧四五吋制式
      子彈四顆部分：
    (1)證人即查獲本案之台北市政府警察局中山分局警員甲○○於偵查中及本院調查
      時，對於搜索時扣案槍彈擺置位置及順序結證稱：伊在被告房間之椅子上發現
      有一條毛巾蓋著東西，經掀開毛巾後看到一把銀色九０手槍 (即扣案之具有殺
      傷力之德國ＳＩＧ  ＳＡＵＥＲ廠製Ｐ２２６型口徑９ｍｍ制式半自動手槍）
      插在槍套裡放在上面，底下有個盒子，盒子裡面有四五手槍（即扣案之可發射
      子彈具有殺傷力之仿ＣＯＬＴ廠半自動手槍製造之玩具手槍）、衝鋒槍（經鑑
      定不具殺傷力）及改造子彈（即土造子彈二顆），另於書桌上發現口徑０‧四
      五吋制式子彈四顆，在書桌之書架上又發現口徑９ｍｍ制式子彈五十顆等語（
      見偵卷第五十六頁背面、本院九十二年六月二十日審判筆錄）。是依證人所言
      ，既然該把德國Ｐ２２６型制式手槍係用毛巾直接蓋住，而非被告所辯係用毛
      巾包捆住，則一掀開毛巾即可見到該把手槍，被告豈能謂為不知？復依扣案槍
      彈為警查獲時之擺放順序可知，該把受寄槍枝係置於被告自己購得持有之四五
      手槍及玩具衝鋒槍之上，則被告在放置及取用其所購得之前開槍枝時焉有不知
      該把受寄手槍之存在？復按被告自承當初受寄物品係置於一塑膠袋內，惟上開
      口徑９ｍｍ制式子彈、口徑０‧四五吋制式子彈於警查獲時未與德國Ｐ２２６
      型制式手槍放置同一處，顯與被告當初受寄置放情形不同，足證被告所述直至
      被查獲當天，方知代為保管之物品為槍彈云云，無非事後避重就輕之詞，不足
      採信。
    (2)次查，被告自稱與前揭真實姓名年籍不詳名為「蘇添財」之成年男子僅認識半
      年，彼此並無深交，且該名為「蘇添財」者於八十五、八十六年間，將前開物
      品交予被告代為保管之後，即未再與被告聯絡，衡諸常理，一般人受託保管物
      品，鮮有不略為詢問受託物品內容為何，倘被告不知該名為「蘇添財」者所交
      付為何物，且經保管多時，該名為「蘇添財」者均不取回，豈有心中不生疑竇
      之理？被告辯稱其不但未詢問受託保管為何物，也從未開啟包裝云云，顯與常
      情有違。另被告於本院調查時供述：「蘇先生在六、七年前到我住的地方，因
      為他之前有開口向我借錢，我怕他向我借錢，我怕我不借他會對我不利，他要
      走之前將一包東西放在我這裡，改天要來拿，隔了幾天，他小弟有聯絡我：：
      ：」（見本院九十二年四月十日訊問筆錄）、「（問：過兩天他沒有來拿，你
      怎麼做）我有催他小弟」、「（問：是否覺得不安全才催他取回）那本來就是
      他的東西，所以我才催他」等語（見本院九十二年五月十六日訊問筆錄），顯
      見該名為「蘇添財」者並非良善之人，被告對該人尚存有畏怖心，則對於其委
      託寄藏之物品，更應懷疑可能是違禁物，豈有不加以檢視之理，是以被告辯稱
      不知該包物品內容為何，要非可採。
    (3)徵之被告於檢察官偵查中自承：「因為我將包這些槍的塑膠袋拿去裝垃圾，所
      以才會將手槍用毛巾蓋著放在椅子上，而五十發子彈是用膠布包著放在書桌上
      」等語（見偵查卷第三十八頁），另於本院調查中亦供承：「蘇添財寄放該包
      物品時，我叫他拿進去（即本件查獲的房間），就一直放在那裡，我在民國九
      十年左右搬進該房間，我有將袋子拆開，我有摸出形狀，我有想辦法聯絡他（
      見本院九十二年五月十六日訊問筆錄）、「那把德製制式手槍我從來沒有打開
      過，但是從毛巾的縫隙刻意的話可以看出來是手槍，該槍有以槍套套著」等語
      （見本院九十二年六月二十日審判筆錄），顯見被告對於該名為「蘇添財」者
      委託寄藏物品之內容，早有認識。
    (4)又經檢視前開德國ＳＩＧ  ＳＡＵＥＲ廠製Ｐ２２６型制式半自動手槍之槍管
      、擊錘部分大致上乾淨，並無生鏽情形，另證人甲○○亦證稱該覆蓋槍枝之毛
      巾是乾淨的，上面沒有機油等語（見本院九十二年六月二十日審判筆錄），且
      警方於搜索時另扣得擦槍工具等物，是被告對前開槍枝若未為任何處理或保養
      經過那麼多年，槍枝豈有不生鏽之理，益徵此部分所辯要屬畏罪卸責之詞，不
      足採信。
    (5)此外，復有上開德國ＳＩＧ  ＳＡＵＥＲ廠製Ｐ２２６型制式半自動手槍一把
      （槍枝管制編號0000000000）、口徑９ｍｍ（９×１９ｍｍ）子彈
      五十顆以及口徑０‧四五吋子彈四顆扣案可資佐證。且上開槍彈經送鑑定結果
      ，其中手槍一把係德國ＳＩＧ  ＳＡＵＥＲ廠製Ｐ２２６型口徑９厘米制式半
      自動手槍，槍枝機械性能良好，認具殺傷力；口徑９ｍｍ（９×１９ｍｍ）子
      彈五十顆，認均係口徑９ｍｍ（９×１９ｍｍ）制式子彈，認均具殺傷力；口
      徑０‧四五吋子彈四顆，認均係口徑０‧四五吋制式子彈，認均具殺傷力等情
      ，有內政部警政署刑事警察局九十二年三月二十五日刑鑑字第０九二００一四
      九六七號鑑驗通知書附卷可稽。
（二）就未經許可持有可發射子彈具有殺傷力之仿ＣＯＬＴ廠半自動手槍製造之玩具
      手槍一支及土造子彈二顆部分：
    (1)扣案之槍彈經送鑑定結果，認該槍枝係仿ＣＯＬＴ廠半自動四五手槍製造之玩
      具槍，槍管為塑膠材質，以打擊底火引爆子彈內火藥為發射動力，槍枝性能良
      好，經實際填裝適用子彈（具直徑約６ｍｍ鋼珠、底火半片及火藥一片，鋼珠
      重量為０‧８８公克），實際試射，送鑑槍枝可擊發該子彈，並測得鋼珠發射
      速度為每秒三四七公尺，經計算：動能為５２‧９８焦耳，單位面積動能為每
      平方公分１８７‧３８焦耳，依殺傷力之相關數據：「（１）美國軍醫總署定
      義：彈丸撞擊動能達５８呎磅（約為７８‧６焦耳），則足以使人喪失戰鬥能
      力，（２）內政部警政署刑事警察局對活豬作射擊測試結果，彈丸單位面積動
      能２４焦耳／平方公分，則足以穿入豬隻皮肉層，（３）依日本科學警察研究
      所之研究結果，彈丸單位面積動能２０焦耳／平方公分，則足以穿入人體皮肉
      層」等情，送鑑槍枝動能超出前揭數據甚多，顯具殺傷力；而扣案之子彈二顆
      ，具直徑約８‧７ｍｍ金屬彈頭，係土造子彈，採樣一顆試射，可擊發，認具
      殺傷力等情，亦有內政部警政署刑事警察局九十二年三月二十五日刑鑑字第０
      九二００一四九六七號鑑驗通知書在卷足稽，益徵被告所持有之扣案槍彈確屬
      具殺傷力之手槍、子彈，至為明確。
    (2)被告雖辯稱購得上開槍彈係為從事生存遊戲云云，惟生存遊戲係以使用對於人
      體並無殺傷力之漆彈或塑膠ＢＢ彈作為主要之遊戲器材，殊少有使用玩具手槍
      發射金屬或子彈，況上開扣案槍彈均具有殺傷力，已如前述，被告自承已玩生
      存遊戲多年，豈能謂為不知，亦不能因該槍彈係於一般市○○路購得，而可不
      論其是否有殺傷力。
（三）綜上所述，被告所辯均屬畏罪卸責之詞，不足採信。此外，復有供擦拭前開槍
      枝用之擦槍工具一組及供持有替換可發射子彈具有殺傷力之仿ＣＯＬＴ廠半自
      動手槍製造之玩具手槍預備用之複進彈簧四支扣案可資佐證。事證明確，被告
      犯行洵堪認定，應依法論科。
三、核被告未經許可寄藏具有殺傷力之德國ＳＩＧ  ＳＡＵＥＲ廠製Ｐ２２６型口徑
    ９ｍｍ制式半自動手槍一支、口徑９ｍｍ制式子彈五十顆及口徑０‧四五吋制式
    子彈四顆部分，所為分別係犯槍砲彈藥刀械管制條例第七條第四項之寄藏手槍罪
    ，及同條例第十二條第四項之寄藏子彈罪；被告未經許可持有可發射子彈具有殺
    傷力之仿ＣＯＬＴ廠半自動手槍製造之玩具手槍一支及土造子彈二顆部分，所為
    分別係犯同條例第十一條第四項之持有可發射子彈具有殺傷力之槍枝罪，及同條
    例第十二條第四項之持有子彈罪。又寄藏槍彈罪為繼續犯，其犯罪之完結須繼續
    至寄藏行為終了時為止，是被告自八十五、八十六年間某日，受託寄藏前開槍彈
    ，至九十二年一月十六日晚間八時二十分許為警查獲之行為，為一個繼續犯性質
    之單純一罪；又被告受人委託代為寄藏保管，其寄藏保管亦屬持有，不過其持有
    係受寄之當然結果，不另就持有予以論罪 (最高法院八十九年度台上字號第三九
    二號判決、九十一年度台上字第三四五二號判決亦同此意旨)。被告以一行為觸
    犯寄藏手槍罪及寄藏子彈罪，與一行為觸犯持有可發射子彈具有殺傷力之槍枝罪
    及持有子彈罪，均為想像競合犯，各應從一重論以寄藏手槍罪及持有可發射子彈
    具有殺傷力之槍枝罪。又被告所犯寄藏手槍罪及持有可發射子彈具有殺傷力之槍
    枝罪，犯意各別，行為互異，應分論併罰。爰審酌被告犯罪之動機、目的、手段
    ，及其品性、生活狀況、智識程度，以及邇來台灣地區槍枝氾濫，不法之徒動輒
    擁槍自重，使一般民眾聞槍色變，危害治安至深且鉅，被告寄藏及持有之槍彈數
    量非少，與其犯案後仍飾詞圖辯，犯罪後態度不佳等一切情狀，量處如主文所示
    之刑，並就罰金部分諭知易服勞役之折算標準，及定應執行之刑，以示懲儆。
四、至扣案之具有殺傷力之德國ＳＩＧ  ＳＡＵＥＲ廠製Ｐ２２６型口徑９ｍｍ制式
    半自動手槍一支（含彈匣一個，槍枝管制編號0000000000）、口徑９
    ｍｍ（９×１９ｍｍ）制式子彈四十七顆、口徑０‧四五吋制式子彈四顆、可發
    射子彈具有殺傷力之仿ＣＯＬＴ廠半自動手槍製造之玩具手槍一支（含彈匣一個
    ，槍枝管制編號0000000000）、土造子彈一顆，係違禁物，擦槍工具
    一組，係被告所有，供犯罪所用之物，另複進彈簧四支，係被告所有供犯罪預備
    之物，已據其供承在卷，均依法宣告沒收。另扣案之口徑９ｍｍ（９×１９ｍｍ
    ）制式子彈三顆、土造子彈一顆，業經於送鑑定時試射而不復存在，已非屬違禁
    物；另送鑑之衝鋒槍一支，係玩具手槍，無殺傷力、送鑑土造子彈五顆，均無法
    擊發，無殺傷力、玩具空彈二十顆，非成品，不具殺傷力、砂輪機一台及挫刀一
    支，無法證明為供犯罪所用或預備之物，爰均不為沒收之諭知，亦附此敘明。
五、再保安處分適用裁判時之法律，刑法第二條第二項規定甚明。經查，槍砲彈藥刀
    械管制條例部分條文已於民國九十年十一月十四日修正公布（同年月十六日生效
    ），其中第十九條關於強制工作之規定，業經刪除，爰不依該條規定為強制工作
    之諭知，亦附此敘明。
據上論斷，應依刑事訴訟法第二百九十九條第一項前段，槍砲彈藥刀械管制條例第七
條第四項、第十一條第四項、第十二條第四項，刑法第十一條前段、第五十五條、第
四十二條第二項、第三項、第五十一條第五款、第七款、第三十八條第一項第一款、
第二款，現行法規所定貨幣單位折算新台幣條例第二條，罰金罰鍰提高標準條例第二
條判決如主文。
本案經檢察官劉異海到庭執行職務
中      華      民      國    九十二    年      七      月    十一      日
                                臺灣士林地方法院刑事第四庭
                              法  官   謝   靜   恒
右正本證明與原本無異。
如不服本判決，應於判決送達後十日內，向本院提出上訴狀。
                                          書記官   林   慧   芬
中      華      民      國    九十二    年      七      月     十四     日
附錄本案論罪科刑法條全文：
槍砲彈藥刀械管制條例第七條第四項：
未經許可，持有、寄藏或意圖販賣而陳列第一項所列槍砲、彈藥者，處五年以上有期
徒刑，併科新台幣一千萬元以下罰金。
槍砲彈藥刀械管制條例第十一條第四項：
未經許可，持有、寄藏或意圖販賣而陳列第一項所列槍砲者，處一年以上七年以下有
期徒刑，併科新臺幣七百萬元以下罰金。
槍砲彈藥刀械管制條例第十二條第四項：
未經許可，持有、寄藏或意圖販賣而陳列子彈者，處五年以下有期徒刑，併科新臺幣
三百萬元以下罰金。


司法院資訊處製作；財團法人民間司法改革基金會備份。
